【裁判字號】    98,交抗,2202
【裁判日期】    980915
【裁判案由】    違反道路交通管理處罰條例
【裁判全文】
臺灣高等法院交通事件裁定            98年度交抗字第2202號
抗  告  人
即受處分人    甲○○
送達代收人    乙○○
上列抗告人因違反道路交通管理處罰條例案件，不服臺灣板橋地
方法院，中華民國98年7月31日所為裁定（98年度交聲字第1901
號），提起抗告，本院裁定如下：
    主  文
抗告駁回。
    理  由
一、按受處分人不服第8條主管機關所為之處罰，得於接到裁決
    書之翌日起20日內，向管轄地方法院聲明異議，道路交通管
    理處罰條例第87條第1項定有明文。次按交通法庭認聲明異
    議不合法律上之程式，且無從補正者，應以裁定駁回之，道
    路交通案件處理辦法第18條亦有規定。又此係交通異議事件
    之程序規定，且為聲明異議之合法要件，受處分人之聲明異
    議自須合於此項程序規定，法院始得受理為實體之審查。
二、原處分意旨略以：臺北市政府警察局大同分局警備隊員警，
    於民國（下同）94年12月27日凌晨4時50分許，在臺北市○
    ○○路、承德路口，查獲抗告人即受處分人甲○○騎乘車號
    EDA─398號輕型機車，因「無照駕駛（禁駛）」之違規，乃
    依道路交通管理處罰條例第21條第1項第1款規定，裁處罰鍰
    新臺幣9,600元。
三、異議意旨略以：受處分人違規時已有精神疾病，惟當時受處
    分人及家人均不知情，經多年求醫後，方確知其患有中度精
    神障礙之疾病。受處分人因精神疾病無法控制自己的行為而
    造成違規行為，請准予免罰等語，表明不服而提出異議。
四、原裁定以：本件原處分機關於95年4月7日以北監蘆字第裁46
    －AEU035522號所為違反道路交通管理事件裁決書，其送達
    程序係以受處分人之住所即臺北縣三重市○○○路49號之1
    （3樓）為應送達處所，而郵政機關送達於上址時因未獲會
    晤應受送達即受處分人本人，亦無受領文書之同居人、受僱
    人或應送達處所接收郵件人員，乃於95年4月11日將該文書
    寄存三重市三重第一支局，並作成送達通知書2份，一份黏
    貼於應受送達人門首，另一份置於該受送達處所信箱或適當
    位置以為送達等情，有原處分機關送達證書影本附卷可稽；
    又上開送達地址，確為受處分人之住所地址，亦經受處分人
    於原審調查時陳明在卷，並有受處分人之全戶戶籍資料在卷
    足憑。至受處分人雖陳稱其現在搬遷至臺北縣蘆洲市○○路
    118 之6號13樓，但每隔5、6日仍會回去上開文化南路之地
    址等語，參以上開三重市○○○路地址仍為受處分人之戶籍
    地址，足徵三重市○○○路地址為受處分人之住所。另受處
    分人於上開行為時係滿20歲之成年人，其於騎乘機車於道路
    上行駛為警攔停舉發、收受上開裁決書時，既可清楚簽名收
    受上開舉發通知單，此觀之上開舉發通知單「收受通知聯者
    簽章」欄自明；而受處分人於原審調查時亦可瞭解法官詢問
    之問題，並逐一回答，復參以受處分人之胞姊即代理人乙○
    ○於原審調查時亦陳稱受處分人並未經法院宣告禁治產等語
    。是受處分人固提出中華民國身心障礙手冊影本（其上記載
    鑑定日期96年11月1日）、診斷證明書及病歷等資料，以證
    明其患有中度精神障礙，但依上開情形觀之，受處分人收受
    上開裁決書時尚非處於無行為能力即心神喪失或精神耗弱致
    不能處理其自己事務之狀態，足認上開裁決書於95年4月11
    日送達於受處分人上開住所時，其係有收受上開裁決書送達
    之行為能力，並依行政程序法第74條第1項、第2項規定，本
    件裁決書已於寄存送達之日即95年4月11日對受處分人發生
    合法送達之效力，則受處分人如對該裁決書有所不服，自應
    從送達之翌日即95年1月12日起算，扣除因受處分人設址於
    臺北縣三重市之在途期間2日後，應於95年5月1日屆滿，受
    處分人竟遲至98年7月15日，始向原處分機關提出聲明異議
    狀，有聲明異議狀首頁所蓋之原處分機關收件章足憑，顯見
    受處分人聲明異議，已逾法定之異議期間。至受處分人於異
    議狀請求免罰等語，依首開說明，受處分人提起異議之程式
    於法不合，且無從補正，法院自無從就原處分機關所為之裁
    決處分有無理由等實體事項加以審酌，自應將其異議駁回。
五、抗告意旨略以：受處分人於95年4月11日收受本案裁決書時
    ，若不具有訴訟能力，則該裁決書之送達即非合法，本件聲
    明異議即未逾期；且受處分人於94年12月27日所為之「未領
    有駕駛執照駕車」之交通違規行為時，係處於心神喪失或精
    神耗弱致不能處理事務之狀態，爰請求原處分機關重為適當
    之處分，並請求對受處分人進行精神鑑定云云。
六、經查：受處分人之戶籍設於臺北縣三重市○○○路49號之1
    （3樓），且受處分人一直居住於戶籍址，直至98年7月27日
    原審開庭前數月，才搬遷至臺北縣蘆洲市○○路118之6號13
    樓居所，此據受處分人於原審調查時供認不諱（原審卷第19
    頁反面至第20頁），且有個人基本資料查詢結果1件在卷可
    證。而受處分人經原處分機關於95年4月11日合法寄存送達
    上開裁決書，亦有交通部公路總局臺北區監理所蘆洲監理站
    送達證書影本附卷可佐（原審卷第5頁）。受處分人雖提出
    中華民國身心障礙手冊、診斷證明書及病歷等資料，以證明
    其患有中度精神障礙。惟受處分人為上開交通違規行為時已
    是年滿20歲之成年人，其既有能力騎乘機車行駛於道路上，
    復可清楚簽名收受上開舉發通知單之「收受通知聯者簽章」
    欄內，以表示其收受該通知單之意思，此有前揭舉發通知單
    影本1件在卷可稽（原審卷第3頁）；又受處分人於原審98年
    7月27日調查時均能針對法官的問題回答，此觀諸該調查筆
    錄即明（原審卷第19頁至第20頁），堪信受處分人即使取得
    身心障礙手冊，仍未達心神喪失或精神粍弱致不能處理自己
    事務之狀態。因此，受處分人請求委請醫院進行精神鑑定云
    云，核無必要。況受處分人之胞姊乙○○於原審調查時陳稱
    受處分人並未經法院宣告禁治產等語（原審卷第24頁），益
    證原處分機關於95年4月11日依法寄存送達時，受處分人並
    無心神喪失或精神粍弱致不能處理自己事務之情形。復依行
    政程序法第74條第1項、第2項規定，原裁決書已於寄存送達
    之日即95年4月11日對受處分人發生合法送達之效力。受處
    分人遲至98年7月15日提出聲明異議，原審以異議逾法定不
    變期間，且無從補正，應從程序上予以駁回，就原處分機關
    所為之實質處分內容是否適當，法院無從予以審理為由，逕
    予駁回等情，經核於法要無不合，揆諸前開說明，本件抗告
    人之抗告為無理由，應予駁回。
據上論斷，應依道路交通管理處罰條例第89條，道路交通案件處
理辦法第26條，刑事訴訟法第412條，裁定如主文。
中    華    民    國    98    年    9    月    15    日
                  刑事第五庭  審判長法  官  高明哲
                                    法  官  林洲富
                                    法  官  高玉舜
以上正本證明與原本無異。
不得再抗告。
                                    書記官  許雅淩
中    華    民    國    98    年    9     月    15    日


司法院資訊處製作；財團法人民間司法改革基金會備份。
